臺灣士林地方法院刑事判決
110年度交易字第81號
公  訴  人  臺灣士林地方檢察署檢察官
被      告  何昌達


選任辯護人  連鳳翔律師
上列被告因過失傷害致重傷等案件，經檢察官提起公訴（109年
度偵字第18040號），本院判決如下：
    主  文
乙○○犯過失傷害致重傷罪，處有期徒刑陸月，如易科罰金，以新
臺幣壹仟元折算壹日。
    事  實
一、乙○○（原名何飛岩）於民國109年3月20日22時21分許，駕駛
    車牌號碼000-000號普通重型機車（下稱系爭機車），沿臺
    北市南港區南港路三段由西往東方向行駛，行經該路段139
    號前時，本應注意車前狀況，隨時採取必要之安全措施，而
    依當時天候陰、夜間有照明、路面係乾燥無缺陷之柏油路、
    路況無障礙物、視距良好等情形，並無不能注意之情事，竟
    疏於注意及此，貿然直行，適甲○○（所涉過失傷害部分由本
    院另行審結）徒步行經該處，欲由北向南穿越南港路三段至
    對向時，亦應注意行人穿越道路時，應由行人穿越道穿越，
    不得在其100公尺範圍內穿越道路，且劃設有分向限制線之
    道路，不得穿越，而依當時情形亦無不能注意之情狀，竟疏
    未注意及此，未行走行人穿越道即逕自穿越劃設分向限制線
    之道路，乙○○見狀閃避不及而與甲○○發生擦撞，甲○○因而倒
    地並受有創傷性腦出血、胸部鈍傷合併右側第四、五肋骨骨
    折、頭部外傷併雙側急性硬腦膜下出血，現仍有腦病變、智
    力退化、口語表達不佳、行動不便而有重大不治之重傷害。
    嗣乙○○於肇事後，在場向到場處理員警坦承肇事，對於未發
    覺之罪自首而接受裁判，而查悉上情。 
二、案經甲○○之女即代行告訴人丙○○告訴臺灣士林地方檢察署檢
    察官偵查起訴。
    理  由
壹、證據能力：
    本判決所引用被告以外之人於審判外之言詞或書面陳述，雖
    均屬傳聞證據，惟檢察官、被告乙○○、辯護人於本院審判程
    序均同意作為證據【見本院110年度交易字第81號卷（下稱
    易字卷）㈡第56頁至第60頁】，本院審酌上開證據資料作成
    時之情，尚無違法不當及證明力明顯過低之瑕疵，認為以之
    作為證據應屬適當，揆諸刑事訴訟法第159條之5第1項規定
    ，均有證據能力。又本判決其他引用資以認定事實所憑之非
    供述證據，並無證據證明係公務員違背法定程序所取得，依
    刑事訴訟法第158條之4反面解釋，亦有證據能力。
貳、實體部分
一、認定犯罪事實之依據及理由：
　　訊據被告固坦承於上開時、地與被害人即同案被告甲○○發生
    車禍，被害人因而受有重傷害等節，惟否認有何過失傷害犯
    行，辯稱：其係綠燈直行而有路權亦遵守交通法規，當時其
    前方尚有2、3輛車，被害人遭前車擋住，且其注意力均在與
    前方車輛保持安全距離，而未見前方車輛閃爍煞車燈，被害
    人違規跨越分向限制線侵犯其路權，其就車禍之發生並無過
    失云云。辯護人則為被告辯護稱：本案車禍係被害人故意違
    反交通法規跨越分向限制線所致，依大陸法規行人故意碰撞
    機動車，機動車一方不負賠償責任；又本院101年度交易字
    第55號判決亦認注意義務僅就前方視線範圍所及之處，就視
    線死角或車後狀況並無注意義務；被告前方機車得閃避被害
    人係因距離被害人較遠，被告因反應不及始未顯示煞車燈；
    而路權理論係立基於信賴原則，即駕駛人對不可知之違規行
    為無防止義務，本案發生時為夜間、光線不佳，被告並無發
    現被害人之可能，亦無法預料被害人違規穿越分向限制線之
    行為，被害人突然衝出來致被告反應不及，被告自無應注意
    能注意而不注意之過失云云。經查：
　㈠被告於上開時間騎乘系爭機車沿臺北市南港區南港路三段由
    西往東方向行駛，行經該路段139號前時，適被害人徒步行
    經該處，欲由北向南穿越南港路三段至對向時，應注意行人
    穿越道路時，應由行人穿越道穿越，不得在其100公尺範圍
    內穿越道路，且劃設有分向限制線之道路不得穿越，而依當
    時情形無不能注意之情狀，被害人竟疏未注意及此，未行走
    行人穿越道即逕自穿越劃設分向限制線之道路，被告見狀閃
    避不及而與被害人發生擦撞，致被害人受有創傷性腦出血、
    胸部鈍傷合併右側第四、五肋骨骨折、頭部外傷併雙側急性
    硬腦膜下出血，現仍有腦病變、智力退化、口語表達不佳、
    行動不便而有重大不治之重傷害等節，為被告所不爭執【見
    臺灣士林地方檢察署（下稱士林地檢）109年度偵字第18040
    號卷（下稱偵卷）第9頁至第13頁、第32頁、第77頁至第79
    頁、第147頁，易字卷㈠第49頁至第51頁，易字卷㈡第61頁至
    第62頁】，核與代行告訴人丙○○於偵查中之指訴大致相符（
    見偵卷第15頁至第16頁、第31頁、第115頁至第117頁），並
    有被害人之三軍總醫院附設民眾診療服務處診斷證明書、臺
    北市政府警察局道路交通事故調查卷宗檢附之初步分析研判
    表、道路交通事故現場圖、道路交通事故補充資料表、調查
    報告表㈠㈡、當事人登記聯單、肇事人自首情形紀錄表、現場
    照片、監視器綠影畫面、當事人酒精測定紀錄表、病症暨失
    能診斷證明書、國防醫學院三軍總醫院（下稱三軍總醫院）
    109年12月2日院三醫勤字第1090117853號函、臺北市交通事
    件裁決所109年12月17日北市裁鑑字第1093222476號函檢附
    之臺北市車輛行車事故鑑定會鑑定意見書（下稱鑑定意見書
    ）、臺北市政府交通局110年3月16日北市交安字第11030001
    28號函檢附之臺北市車輛行車事故鑑定覆議會覆議意見書（
    下稱覆議意見書）、士林地檢檢察事務官勘驗筆錄、三軍總
    醫院110年11月8日院三醫勤字第1100058548號函及111年3月
    25日院三醫勤字第1110015940號函附卷可稽（見偵卷第21頁
    、第27頁至第30頁、第33頁至第44頁、第46頁、第89頁至第
    93頁、第109頁、第127頁、第133頁、第135頁至第139頁、
    第155頁至第167頁，易字卷㈠第33頁、第55頁，易字卷㈡第11
    頁、第37頁），先堪認定。
　㈡被告有未注意車前狀況，並隨時採取必要安全措施之過失：
　⒈按汽車行駛時，駕駛人應注意車前狀況，並隨時採取必要之
    安全措施，道路交通安全規則第94條第3項定有明文，上開
    交通安全規範所揭示之注意義務，係為使汽車駕駛人謹慎觀
    察前方發生之各種車況，而依所見情形保持適度警戒，並及
    時採取必要且有效之迴避措施，從而確保交通安全。換言之
    ，汽車駕駛人行駛於道路上，應對於前方車況保持專注、警
    戒之態度，設法迴避可能肇致交通事故之危險情狀，而非無
    視於其他汽車駕駛人或用路人之動向，率然捨棄其應負之注
    意、迴避義務。被告領有合格駕照，有道路交通事故調查報
    告表㈡可查（見偵卷第34頁），其對上開交通法規內容，自
    應有相當認知；而當時天候陰、夜間有照明、柏油路面乾燥
    無缺陷、無障礙物乙節，有道路交通事故調查報告表㈠及現
    場照片可佐（見偵卷第33頁、第37頁至第42頁），足見當時
    具有相當之光源，堪認視距良好。被告及辯護人辯稱案發時
    為夜間、光線不佳，被告無發現被害人之可能云云，與客觀
    事證不符，已非可採。
　⒉次查被害人由北向南違規跨越南港路三段進入被告所在車道
    時，被告前方尚有3輛機車，第2輛機車於當日22時21分2秒
    因發現被害人而閃爍煞車燈，此時被告距第2輛機車尚有約3
    輛轎車之距離，惟被告未煞車而繼續前行，並於22時21分8
    秒許撞擊被害人等節，亦有道路交通事故現場圖、現場監視
    錄影翻拍照片、士林地檢檢察事務官勘驗筆錄可證（見偵卷
    第29頁、第43頁至第44頁、第161頁至第167頁），堪信被害
    人雖違規未行走於行人穿越道並穿越分向限制線，惟被害人
    於碰撞前6秒已進入被告車道前方，而非突然出現於被告車
    前，且被告前方機車該時已發現被害人並閃爍煞車燈警告後
    車，故被告對於前方可能有行人於前方穿越道路等突發狀況
    顯有預見可能性。又衡以公共道路上路況多變，行人闖入車
    道之情並非鮮見，而本案事故路段靠近公車停靠區，非如同
    高速公路可高度信賴不會有行人闖入，是從上開種種客觀之
    情狀觀之，被告只要稍加注意，應能發現左前方被害人之動
    態。再參以被告自承：其當時僅注意前方道路而未看到前方
    機車閃煞車燈，對方突然自其左側衝出，其因右方有汽車停
    放而向左閃避因而撞擊被害人左側，發現危險時約距離被害
    人3公尺等語（見偵卷第9頁至第10頁、第32頁，易字卷㈡第6
    2頁），益徵被告確疏未注意車前狀況，始未發覺前方機車
    已顯示煞車燈進而注意被害人違規穿越道路之動向及位置，
    是被告確有過失甚明。被告及辯護人辯稱被害人遭前車擋住
    ，被告無從預料被害人違規穿越分向限制線之行為，被害人
    突然衝出來致被告反應不及，故被告並無過失云云，亦難採
    憑。
　⒊另鑑定意見書、覆議意見書之意見均認為：被告未注意車前狀況為肇事次因等語（見偵卷第137頁至第139頁、第157頁至第160頁），亦與本院認定被告對本案車禍事故確有肇事因素採同一見解。又被害人因本案車禍受有事實欄所載傷害，亦如前㈠所述；而被害人於109年3月20日至急診就醫，於109年5月13日出院，迄110年7月14日仍因創傷性腦出血而意識不清、生活無法自理、行動不便，嗣被害人雖恢復意識，惟仍有腦病變、智力退化、口語表達不佳、行動不便且無法判斷治療計畫等節，亦有三軍總醫院附設民眾診療服務處診斷證明書、病症暨失能診斷證明書、三軍總醫院110年11月8日院三醫勤字第1100058548號函、111年3月25日院三醫勤字第1110015940號函附卷可稽（見偵卷第21頁、第87頁第95頁、第127頁，易字卷㈠第33頁、第55頁，易字卷㈡第11頁、第37頁），則依前揭被害人車禍後急救、治療等歷程，堪認被害人因車禍致頭部受創，受有創傷性腦出血，經治療後仍腦病變、智力退化、口語表達不佳、行動不便之情，於被害人之身體已達重大不治之重傷害程度。且被害人因本案車禍而受有上開重傷害， 故被告過失行為與被害人重傷害結果間顯具相當因果關係。
  ㈢被告及辯護人固辯稱被告對被害人違規跨越分向限制線、未
    行走於行人穿越道之違規行為無預見可能性，依信賴原則無
    防止義務，被告自不負過失責任云云。惟按汽車駕駛人對於
    防止危險發生之相關交通法令之規定，業已遵守，並盡相當
    之注意義務，以防止危險發生，始可信賴他人亦能遵守交通
    規則並盡同等注意義務；若因此而發生交通事故，始可以信
    賴原則為由免除過失責任；汽車駕駛人對於防止危險發生之
    相關交通法令之規定，業已遵守，並盡相當之注意義務，以
    防止危險發生，始可信賴他人亦能遵守交通規則並盡同等注
    意義務。若因此而發生交通事故，方得以信賴原則為由免除
    過失責任（最高法院84年度台上字第5360號、109年度台上
    字第1102號判判決意旨參照）。查被告就本件車禍之發生，
    未注意車前狀況且未隨時採取必要之安全措施，而違反道路
    交通安全規則第94條第3項規定之過失行為乙節，業經本院
    認定如前，難謂被告已盡相當之注意義務，縱被害人亦有未
    行走行人穿越道、違規穿越劃有分向限制線之道路之過失行
    為，揆諸前開說明，被告仍不得主張信賴原則而免除其過失
    責任。
　㈣又被害人未行走於行人穿越道，復違規跨越分向限制線而為
    肇事主因乙節，固有道路交通事故現場圖、鑑定意見書、覆
    議意見書可證（見偵卷第29頁、第137頁至第139頁、第157
    頁至第160頁），堪信被害人對本件車禍之發生亦與有過失
    ，然此仍不得解免被告本案之過失責任，併此敘明。
  ㈤綜上所述，被告所辯均不足採，本件事證明確，被告犯行堪
    以認定，應依法論科。
二、論罪科刑：
　㈠核被告所為，係犯刑法第284條後段之過失傷害致重傷罪。又
    被告於肇事後，在場向到場處理員警坦承肇事，對於未發覺
    之罪自首而接受裁判，有道路交通事故肇事人自首情形記錄
    表可證（見偵卷第36頁），應認已符合自首要件，爰依刑法
    第62條前段規定，減輕其刑。
　㈡爰以行為人責任為基礎，審酌被告於本應注意車前狀況隨時
    採取必要之措施，竟疏未注意貿然前行，致被害人受有上開
    重傷害，所為實有不該；又被告否認犯行，迄未與被害人達
    成和解並賠償損害之犯後態度；兼衡被害人未行走於行人穿
    越道、違規跨越分向限制線而為肇事主因之違反注意義務程
    度，併審酌被害人因本案車禍所受之傷勢程度、被告無前科
    紀錄之素行（見易字卷㈡第3頁），及其自述高職畢業、已婚
    、育有2名未成年子女、現從事車輛租賃工作，每月收入約
    新臺幣3萬元之智識程度及家庭生活經濟狀況（見易字卷㈡第
    64頁），暨檢察官、被告、辯護人、被害人就科刑範圍之意
    見（見易字卷㈠第32頁，易字卷㈡第64頁）等一切情狀，量處
    如主文所示之刑，並諭知易科罰金之折算標準，以資警惕。
據上論斷，應依刑事訴訟法第299條第1項前段，判決如主文。
本案經檢察官丁○○提起公訴，檢察官郭騰月、林在培到庭執行職
務。
中　　華　　民　　國　　111 　年　　8 　　月　　4 　　日
                  刑事第一庭　法  官  鍾  晴
以上正本證明與原本無異。
如不服本判決應於收受送達後20日內向本院提出上訴書狀，並應
敘述具體理由。其未敘述上訴理由者，應於上訴期間屆滿後20日
內向本院補提理由書（均須按他造當事人之人數附繕本）「切勿
逕送上級法院」。
因疫情而遲誤不變期間，得向法院聲請回復原狀。
                              書記官  李欣頻
中　　華　　民　　國　　111 　年　　8 　　月　　4 　　日
刑法第第284條
因過失傷害人者，處一年以下有期徒刑、拘役或十萬元以下罰金
；致重傷者，處三年以下有期徒刑、拘役或三十萬元以下罰金。